臺灣高等法院刑事判決　　　　　　　　 94年度上訴字第478號
　　上　訴　人
　　即　被　告　乙○○
　　指定辯護人　楊嘉馹律師
上列上訴人因強盜等案件，不服臺灣士林地方法院93年度訴字第
397號，中華民國93年12月7日第一審判決（起訴案號：臺灣士林
地方法院檢察署93年度偵字第3611、4308號），提起上訴，本院
判決如下：
    主  文
上訴駁回。
    事  實
一、乙○○意圖為自己不法之所有，於93年3月24日下午2時許，
    持螺絲起子、六角板手、多用途萬能刀、鑿子、瓦斯槍等在
    客觀上足對人之身體、生命構成威脅之兇器，進入臺北市○○區○○路366 號育成高中地下停車場內，先破壞丙○○所
    有車牌F3─1268號自用小客車之門鎖後（毀損部分未據告訴
    ），侵入車內竊取鑰匙2 串、遙控器2 個及新台幣（下同）
    2,000 餘元。再於同一時、地，以螺絲起子卸除甲○○所有
    車牌8D─6043號自用小客車之右後車窗，正欲著手行竊之際
    ，即因該車警笛響起而為丙○○發現，乙○○見事機敗露乃
    作勢欲逃，以所持之袋子攻擊丙○○，惟為丙○○躲開，丙○○復追及乙○○而將之壓制於地，乙○○掙脫後逃往地下
    室餐廳入口處，經該校章鼎飛教官及其他職員聞風前來予以
    圍捕，詎乙○○為脫免逮捕，竟於求情之際趁機取出預藏之
    瓦斯槍以噴射瓦斯之方式襲擊章鼎飛等人，致章鼎飛等人之
    雙眼均一時無法睜視，乃為乙○○短暫掙脫，嗣乙○○復被
    追及，適警據報趕到，予以逮捕，並扣得乙○○所有如附表
    所示之犯案工具（另扣得鑰匙7支非供犯案之用）。
二、案經臺北市政府警察局南港分局移送臺灣士林地方法院檢察
    署檢察官偵查起訴。
    理  由
一、訊據上訴人即被告坦承於前揭時、地，持預藏之螺絲起子等
    物為工具，分別竊取被害人丙○○前開自用小客車內之財物
    得手，暨竊取被害人甲○○前開自用小客車內之財物未遂，
    惟堅決否認有準強盜之犯行，辯稱：我未攻擊丙○○，只是
    嚇阻而已，瓦斯槍沒有攻擊性，是不小心擊發，主要是為爭
    取時間逃跑云云。
二、經查：
  (一)前揭竊盜事實，業據被告於警偵、原審及本院供承不諱（見
    93年度偵字第3611號卷《下稱偵查卷》第24頁、第65頁、原
    審卷第38頁、第105 頁、本院卷第50頁、第66頁），核與證
    人即被害人丙○○、甲○○於原審中所述遭竊情節相符（見
    原審卷第86至87頁、第97頁），復有扣案被告所有供行竊用
    之螺絲起子、鑿子、萬用刀及瓦斯槍等物（如附表所示、本
    院卷第27頁）、現場採證暨贓證工具照片11幀、及被告行竊
    所得之鎖匙2把、遙控器2個，業經被害人丙○○取回，有贓
    物認領保管收據在卷可稽（見偵查卷第45至52頁），則被告
    此部分自白與事實相符，應堪認定。
  (二)證人丙○○於原審陳稱，其於停車場欲開車出去時，看到另
    一部車有人影，先聽到警報器警鈴響，後看到甲○○所有之
    車子玻璃破掉，遂詢問被告在做何事，並趨近被告，被告馬
    上拿包包甩開證人丙○○並逃逸，嗣被告於合作社樓梯被證
    人丙○○追及壓制，被告欲以未被壓制之一手打證人丙○○
    ，而被閃開未果，嗣掙脫逃往餐廳，被趕到之圍捕者包圍，
    被告趁諉求原諒而圍捕者疏於注意之際，拿出隨身包包內之
    瓦斯槍朝圍捕者之眼睛噴去，致圍捕者無法明視而逃逸，復
    被追及，因該處無路可逃而被捕等情（見原審卷第87至88頁
    、第90頁）；核與證人章鼎飛於原審證稱被告有向圍捕者求
    饒，圍捕者將被告圍起來，未有人上前攻擊被告，而被告趁
    其等不注意時，從包包拿出瓦斯槍擊發後即逃逸，其遭瓦斯
    槍噴及很難過，後有用水清洗等語（見原審卷第99至100 頁
    ）相符。參以案發當時情形，證人丙○○等人既已通知員警
    前來處理，且被告亦自承當時其已處於向眾人求饒狀態（見
    偵查卷第24頁），則證人丙○○等人自僅需藉其人數優勢包
    圍被告即足，實無再動手拉扯被告之必要；況被告亦自承當
    時為嚇阻證人丙○○等人才拿出瓦斯槍，目的係為爭取時間
    逃跑，果瓦斯槍並無攻擊性，以當時多達8 人左右圍住被告
    等情，被告若不擊發瓦斯槍，致證人丙○○等人因眼睛碰觸
    瓦斯槍內容物產生刺痛，無法目視現場，被告怎能爭取時間
    逃逸？況刑法第329 條之準強盜罪中所謂之「強暴」，指直
    接或間接對於人之身體施以暴力，壓制被害人（或欲加逮捕
    之人）之抗拒，或使被害人處於不能抗拒之狀態即屬之（最
    高法院82年台上字第3842號判決、69年度台上字第2971號判
    決參照），則被告持瓦斯槍擊發，致證人丙○○等人因眼睛
    刺痛無法視物，已短暫壓制該等人士之追捕，其辯稱並無強
    暴行為，瓦斯槍是在拉扯中才擊發云云，顯為卸責之詞，不
    足採信。
  (三)按刑法第329 條所謂「當場」，固不以實施竊盜或搶奪者尚
    未離去現場為限，即已離盜所而尚在他人跟蹤追躡中者，仍
    不失為當場（最高法院28年上字第1984號判例參照）。本案
    被告於竊盜後經證人丙○○發覺，即相隨追逐，始終未脫離
    追逐者追躡中，已具備場所與時間之密接性，而被告主觀上
    係基於脫免逮捕之目的而施強暴行為，已如前述，復有被告
    行兇時所用之瓦斯槍乙支扣案足憑，則被告竊盜後因脫免逮
    捕，當場施以強暴行為之事實足堪認定。另被告於本院就原
    審相同證人章鼎飛、丙○○再行聲請傳喚，因證人等皆於原
    審證述明確，且本案待證事實已臻明瞭，無再予傳喚之必要
    ，併予敘明。
三、查被告前開持以行竊之螺絲起子、六角板手、多用途萬能刀
    、鑿子、瓦斯槍等物，均足以使對人之身體、生命產生危險
    ，故應認均屬刑法第321條第1項第3 款所定之「兇器」無疑
    。核被告所為係犯刑法第329條、第330條第1 項之加重準強
    盜罪。起訴書雖認被告所為，係犯刑法第321條第1項第3 款
    之連續加重竊盜罪及同法第329條、第330條第2項、第1項之
    加重準強盜未遂罪，惟被告係於竊取丙○○前開車內財物得
    手後，甫著手於竊取甲○○前開車內財物之際，即遭丙○○
    發覺，嗣於脫免逮捕之過程對丙○○等人施以強暴，顯見被
    告於竊取丙○○前開財物既遂後，並未脫離同一現場甚明，
    已如前述，該二起竊案於時間上既屬密接，犯罪處所又係同
    一，則被告於受丙○○等人追捕過程為脫免逮捕所為之強暴
    行為，自不能僅就發生在後之竊盜未遂行為認定為準強盜犯
    行，而應認為被告此部分二起竊盜犯行，俱屬其事後所為準
    強盜犯行之一部，並依法條競合，逕論以一刑法第329 條、
    第330條第1項之加重準強盜既遂罪即已足。被告曾因偽造文
    書及竊盜案件，經法院分別判處有期徒刑10月及1 年，合併
    定應執行刑為有期徒刑1年8月，於92年2 月28日縮短刑期執
    行完畢，有本院被告全國前案紀錄表在卷足憑，其受有期徒
    刑執行完畢後，5 年內再犯有期徒刑以上之本罪，為累犯，
    應依法加重其刑。
四、原審本同上之見解，適用刑法第329條、第330條第1 項、第
    47條、第38條第1項第2款，並審酌被告素行不佳，且本案復
    攜帶瓦斯槍行竊，並為脫免逮捕而使用瓦斯槍攻擊無辜他人
    ，惡性非輕，及部分竊得財物已由被害人領回，並其犯罪動
    機、目的、所生危害及犯後態度等一切情狀，量處有期徒刑
    7年6月，復以扣案如附表所示之物，係被告所有並供犯罪所
    用之物，業據被告於原審自承在卷，併予應依法宣告沒收。
    核其認事用法及量刑，俱無不當。被告上訴否認犯行，並指
    摘原判決量刑過重，為無理由，應予駁回。
據上論斷，應依刑事訴訟法第368條，判決如主文。
本案經檢察官沈世箴到庭執行職務。
中　　華　　民　　國　　94　　年　　6 　　月　　23　　日
　　　　　　　　　刑事第十九庭審判長法　官  葉騰瑞
　　　　　　　　　　　　　　　　    法　官  劉壽嵩
　　　　　　　 　 　　　　　　　　　法　官  莊明彰
以上正本證明與原本無異。
如不服本判決，應於收受送達後十日內向本院提出上訴書狀，其
未敘述上訴之理由者並得於提起上訴後十日內向本院補提理由書
（均須按他造當事人之人數附繕本）。
                                    書記官  陳秋雄
中　　華　　民　　國　　94　　年　　6 　　月　　23　　日
附錄：本案論罪科刑法條全文
中華民國刑法第320條第1項：
意圖為自己或第三人不法之所有，而竊取他人之動產者，為竊盜
罪，處五年以下有期徒刑、拘役或五百元以下罰金。
中華民國刑法第329條：
竊盜或搶奪，因防護贓物、脫免逮捕或湮滅罪證，而當場施以強
暴脅迫者，以強盜論。
中華民國刑法第330條第1項：
犯強盜罪而有第三百二十一條第一項各款情形之一者，處七年以
上有期徒刑。
附表：
┌─────────┬──────────┐
│    品    名      │    單位及數量      │
├─────────┼──────────┤
│螺絲起子          │3支                 │
├─────────┼──────────┤
│六角板手          │2支                 │
├─────────┼──────────┤
│多用途萬能刀      │1支                 │
├─────────┼──────────┤
│汽車鎖匙          │3支                 │
├─────────┼──────────┤
│鐵勾              │3支                 │
├─────────┼──────────┤
│鑿子              │1支                 │
├─────────┼──────────┤
│瓦斯槍            │1支                 │
└─────────┴──────────┘
